【裁判字號】    89,台上,5336
【裁判日期】    890907
【裁判案由】    妨害自由等
【裁判全文】
最高法院刑事判決                              八十九年度台上字第五三三六號
    上  訴  人  甲○○
    選任辯護人  連元龍律師
                林重宏律師
右上訴人因妨害自由等案件，不服台灣高等法院中華民國八十九年五月二十六日第二
審判決（八十八年度上訴字第四三八二號，起訴案號：台灣桃園地方法院檢察署八十
五年度偵字第七二五四號），提起上訴，本院判決如左：
    主  文
上訴駁回。
    理由
按刑事訴訟法第三百七十七條規定，上訴於第三審法院，非以判決違背法令為理由，
不得為之。是提起第三審上訴，應以原判決違背法令為理由，係屬法定要件。如果上
訴理由狀並未依據卷內訴訟資料，具體指摘原判決不適用何種法則或如何適用不當，
或所指摘原判決違法情事，顯與法律規定得為第三審上訴理由之違法情形，不相適合
時，均應認其上訴為違背法律上之程式，予以駁回。本件原判決依憑上訴人甲○○關
於連續無故持有槍枝部分之自白，證人林秋安之證述，被害人邱垂境於第一審之指訴
，卷附之內政部警政署刑事警察局鑑驗通知書，扣案之四支手槍及其子彈等證據，並
參酌全案卷證資料，本於事實審法院推理之作用，認定上訴人有連續無故持有槍枝及
妨害自由之犯行，因而撤銷第一審不當之科刑判決，仍論處上訴人修正前槍砲彈藥刀
械管制條例第七條第四項之連續未經許可無故持有手槍罪刑，並依刑法第九十條第一
項宣告應於刑之執行完畢或赦免後令入勞動場所強制工作，另論處刑法第三百零二條
第一項之妨害自由罪刑（均累犯），並定其應執行刑；其採證認事，從形式上觀察，
並無違背法令之情形。上訴人上訴意旨略稱：（一）、以上訴人平日之素行，自認必
須擁有一定數量之槍彈，故雖先後購買四支手槍及子彈，係基於單一犯意而分次所為
，第一次購買後非法持有之狀態已形成，嗣陸續購買係擴大非法持有之狀態而已，是
以數次購買未必即造成數持有之狀態，原審論以連續犯，並加重其刑，有適用法則不
當之違法。（二）、上訴人自始即持有手槍以逼迫被害人出面解決詐賭，所犯修正前
槍砲彈藥刀械管制條例第七條第四項罪及刑法第三百零二條第一項之妨害自由罪間應
有方法結果之牽連關係應從一重處斷，原審分別論罪科刑，亦有適用法則不當之違法
。（三）、上訴人已因持有槍彈及恐嚇取財，經裁定交付感訓處分，其剝奪自由與刑
罰無異，原審再諭知保安處分，有違一事不二罰原則。又其於感訓處分期間因表現優
良而裁定免予繼續執行，原審未考量此竟仍諭知保安處分，亦有違必要原則與比例原
則，自難謂合法云云。惟查：（一）、按非法購入槍彈，於出售者交付時，即應論以
非法持有罪。上訴人於民國八十四年年底至八十五年初之期間內，分次購入扣案之不
同槍彈，原判決乃認其係基於概括之犯意為之，因而依連續犯論處，並加重其刑，自
無不合。上訴意旨(一)未依卷內資料為具體指摘，空言係為擁有一定之數量之槍彈，而
基於單一犯意為分次購買，指摘原判決適用法則不當，不足辨認原判決已具備違背法
令之形式，自非適法。（二）、無故持有槍、彈罪為繼續犯，一經持有，犯罪即告成
立，嗣後之繼續持有，乃犯罪行為之繼續，而非犯罪狀態之繼續；至於持有繼續中，
持用該槍彈另犯他罪，因非自始即意圖以持有槍彈為犯他罪之方法，自不能論以牽連
犯，而應依數罪併罰規定處理。上訴人係非法持有槍彈後數月始代人出面持之挾持被
害人逼討債務，原判決乃認此部分行為係另行起意，因而與非法持有槍彈犯行，屬數
罪併罰，其論斷合於經驗法則及論理法則，亦無上訴意旨(二)所指之適用法則違誤之情
事。（三）、上訴人固因持有上開槍彈及另犯恐嚇取財罪，經另案裁定交付感訓處分
確定，惟觀諸檢肅流氓條例第二十一條第一、二項及該條例施行細則第二十七條第一
項規定，行為人之流氓感訓事件及因該流氓行為同時所犯之刑事案件，乃採刑罰及感
訓處分併罰方式，是以上訴人之流氓行為同時又觸犯刑事法律者，對該刑事案件仍應
依法追訴處罰。況且檢肅流氓條例第二十一條第一項已明定：「受裁定感訓處分之流
氓行為，同時觸犯刑事法律者，經判處有罪確定，其應執行之有期徒刑、拘役或保安
處分，與感訓期間相互折抵，以感訓處分一日互抵有期徒刑、拘役或保安處分一日」
，則上訴意旨以其已因同一行為，經裁定交付感訓處分，原判決竟仍再判刑及併為強
制工作之諭知云云，指摘原判決對其併宣付強制工作，為一罪數罰，自非有據。又原
判決以上訴人前已有違反槍砲彈藥刀械管制條例之前科，再連續持有制式手槍及子彈
數量龐大，顯有犯罪習慣，乃依刑法第九十條第一項宣付保安處分，自無不合，上訴
意旨(三)以其流氓感訓處分業經裁定免予繼續執行，指摘原審宣付保安處分難謂合法云
云，殊非可取。綜上，上訴意旨，俱不足據以辨認原判決已具備違背法令之形式，其
上訴違背法律上之程式，應予駁回。
據上論結，應依刑事訴訟法第三百九十五條前段，判決如主文。
中      華      民      國    八十九    年      九      月      七      日
                              最高法院刑事第二庭
                                  審判長法官  莊  來  成
                                        法官  呂  潮  澤
                                        法官  白  文  漳
                                        法官  蘇  振  堂
                                        法官  賴  忠  星
      右正本證明與原本無異
                                              書  記  官
中      華      民      國    八十九    年      九      月     十八     日


司法院資訊處製作；財團法人民間司法改革基金會備份。
